臺灣臺中地方法院交通事件裁定　　　　100年度交聲字第454號
原處分機關　交通部公路總局臺中區監理所
異　議　人
即受處分人　張貿棋
上列受處分人因違反道路交通管理處罰條例案件，對於交通部公
路總局臺中區監理所民國100年1月31日所為之處分（原處分案號
：中監違字第裁60-Z3A018117號裁決書），聲明異議，本院裁定
如下：
    主  文
原處分撤銷。
張貿棋汽車駕駛人，駕駛汽車經測試檢定酒精濃度超過規定標準
，處罰鍰新臺幣壹萬玖仟伍佰元，吊扣普通小型車駕駛執照壹年
，並應接受道路交通安全講習。
    理  由
一、原處分意旨略以：受處分人即異議人張貿棋（下稱異議人）
    於民國98年12月26日18時48分許，酒後駕駛車牌號碼1752-R
    W號自用一般小客貨車，行經國道一號北上177公里處，經警
    方測得呼氣酒精濃度達每公升0.64毫克，超過規定標準之違
    規事由，為警當場掣單舉發，乃依道路交通管理處罰條例第
    35條第1項第1款及第24條之規定，裁處異議人罰鍰新臺幣（
    下同）49,500元、吊扣駕駛執照12個月，並施以道安講習之
    處分。
二、聲明異議意旨略以：依據行政罰法第26條規定，一行為同時
    觸犯刑事法律及違反行政法上義務規定者，依刑事法律處罰
    之。伊酒後駕車行為業經臺灣臺中地方法院檢察署檢察官為
    緩起訴處分，並已繳納30,000元緩起訴處分金，今監理機關
    復對伊裁處罰鍰49,500元，並執行吊扣駕照，已違反上開一
    事不二罰之原則，爰依法請求撤銷原處分有關罰鍰49,500元
    部分，以維公平正義原則等語。
三、按汽車駕駛人，駕駛汽車經測試檢定有酒精濃度超過規定標
    準之情形者，處15,000元以上60,000元以下罰鍰，並當場移
    置保管該汽車及吊扣其駕駛執照1年。前項汽車駕駛人，經
    裁判確定處以罰金低於本條例第92條第3項所訂最低罰鍰基
    準規定者，應依本條例裁決繳納不足最低罰鍰之部分；汽車
    駕駛人，有第35條第1項規定之情形者，應接受道路交通安
    全講習：汽車駕駛人有飲用酒類或其他類似物後其吐氣所含
    酒精濃度超過每公升0.25毫克或血液中酒精濃度超過百分之
    0.05以上之情形者，不得駕車，道路交通管理處罰條例第35
    條第1項第1款、第8項、第24條第1項第2款、道路交通安全
    規則第114條第2款分別定有明文。又按酒後駕車只有一個交
    通違規行為，而且有關其處罰效果之罰鍰、吊扣駕駛執照與
    施以道路交通安全講習等與該交通違規行為是否存在均無從
    分離。法院審理時應先確定受處分人是否確有交通違規行為
    事實，再決定原處分機關所適用之法律有無錯誤。從而，受
    處分人於聲明異議狀雖僅記載就吊扣駕駛執照部分聲明異議
    ，其餘部分並未提及，惟該罰鍰及施以道路交通安全講習部
    分與其交通違規行為是否存在既無從分離，法院自應予以審
    理。聲明異議，屬一種司法救濟途徑，由法院審查受處分人
    所涉之違規事實是否成立，及原處分所適用之法條是否正確
    、裁罰是否適當，因法院負有司法審查之作用，對原處分失
    當時，應自為處分，以本案而言，就罰鍰、吊照及安全講習
    等處罰效果，宜為一併重新諭知。(臺灣高等法院暨所屬法
    院98年法律座談會刑事類提案第23號研討結果參照)。是本
    件異議人酒後駕車只有一個交通違規行為，而且有關其處罰
    效果之罰鍰、吊扣駕駛執照與施以道路交通安全講習與該交
    通違規行為是否存在均無從分離。異議人於聲明異議狀雖僅
    記載就罰鍰部分聲明異議，其餘部分並未提及，惟該罰鍰與
    吊扣駕駛執照及施以道路交通安全講習部分與其交通違規行
    為是否存在既無從分離，本院應予以一併審理，合先敘明。
四、次按94年2月5日公布，95年2月5日施行之行政罰法第26條規
    定：「一行為同時觸犯刑事法律及違反行政法上義務規定者
    ，依刑事法律處罰之。但其行為應處以其他種類行政罰或得
    沒入之物而未經法院宣告沒收者，亦得裁處之。前項行為如
    經不起訴處分或為無罪、免訴、不受理、不付審理之裁判確
    定者，得依違反行政法上義務規定裁處之。」其所揭示之所
    謂「一事不二罰」原則，探究其立法目的，無非以一行為同
    時觸犯刑事法律及違反行政法上義務規定時，由於刑罰與行
    政罰同屬不法行為之制裁，而刑罰之懲罰作用較強，依刑事
    法律處罰即足資警惕，實無一事二罰再處行政罰之必要，但
    罰鍰以外之沒入或其他種類行政罰，因兼具維護公共秩序之
    作用，為達行政目的，行政機關仍得併予裁處。又此所稱「
    其他種類行政罰」，係指違反行政法上之義務應受「裁罰性
    」之「不利處分」而言，依行政罰法第2條規定，應包括限
    制或禁止行為之吊扣證照處分及警告性之講習處分在內。至
    於刑事訴訟法第253條之1所指之緩起訴處分，係介於起訴與
    微罪職權不起訴間之緩衝設計，而在內容及要件上與依刑事
    訴訟法第252條所為之不起訴處分均有所不同，又檢察官對
    被告為緩起訴處分時，依刑事訴訟法第253條之2第1項規定
    對被告所為之指示及課予之負擔，雖非刑罰，但對被告迭有
    財產減少及自由受限之影響，性質上可謂刑事處分，且緩起
    訴制度雖以特別預防為優先考量，但在具體個案決定上，實
    亦達到一般預防的作用及報應理念，基於一行為不二罰原則
    ，異議人既已就其行為受到刑事處分，自不應因同一行為再
    受到國家的處罰（臺灣高等法院暨所屬法院96年法律座談會
    刑事類提案第36號研討結果參照）。又酒後駕車經檢察官為
    緩起訴處分，並命向公益團體捐款者，其捐款解釋上亦屬道
    路交通管理處罰條例第35條第8項所規定之罰金，監理機關
    雖不得再為行政裁罰，惟若行為人所支付之緩起訴處分金，
    未達道路交通管理處罰條例第92條第3項所訂最低罰鍰基準
    規定者（依違反道路交通管理事件統一裁罰基準表之規定，
    駕駛人違反處罰條例第35條第1項第1款之規定，其吐氣所含
    酒精濃度超過每公升0.55毫克以上者，機車之最低罰鍰為
    45,000元，小型車之最低罰鍰為49,500元），依該條例第35
    條第8項之規定，即須補繳不足最低罰鍰之部分，始為適法(
    臺灣高等法院暨所屬法院97年法律座談會刑事類提案第39號
    研討結果參照)。經查：
(一)、本件異議人於98年12月26日18時48分許，酒後駕駛車牌號碼
    1752-RW號自用一般小客貨車，行經國道一號北上177公里處
    ，經警方測得呼氣酒精濃度達每公升0.64毫克，超過規定標
    準之違規，經內政部警政署國道公路警察局泰安分隊以違反
    道路交通管理處罰條例第35條第1項第1款、第24條之規定舉
    發。嗣經原處分機關於100年1月31日以中監違字第裁60-Z3A
    018117號裁決書，裁處其罰鍰49,500元、吊扣駕駛執照12個
    月及施以道路交通安全講習之事實，有內政部警政署國道公
    路警察局公警局交字第Z3A018117號舉發違反道路交通管理
    事件通知單、上開原處分機關違反道路交通管理事件裁決書
    附卷可稽，且為異議人自承而不爭執，是異議人於上開時、
    地，確有酒後駕車之違規行為，應堪認定。又異議人因上開
    酒後駕車案件，經臺灣臺中地方法院檢察署檢察官於99年1
    月20日以98年度速偵字第4409號為緩起訴處分確定，緩起訴
    期間為1年，並命異議人應向臺中縣政府毒品危害防制中心
    支付30,000元，上開緩起訴處分期間業於100年1月19日期滿
    未經撤銷等情，有上揭緩起訴處分書、執行緩起訴處分命令
    通知書、臺中縣衛生局自行收納款項統一收據、臺灣高等法
    院被告前案紀錄表各1件在卷可稽，是該緩起訴處分業已確
    定，足可認定。
(二)、本件異議人上開酒後駕車行為，係一行為同時觸犯刑事法律
    及違反行政法上義務規定，是於觸犯刑法第185條之3之罪嫌
    既經檢察官為緩起訴處分確定，並已支付30,000元之緩起訴
    處分金，該處分金雖非刑法所定之刑罰，然其實已對異議人
    名譽、心理、自由及財產等產生相當制約，應可認實質該當
    行政罰第26條第1項所指「依刑事法律」之處罰。又道路交
    通案件處理辦法係依道路交通管理處罰條例之規定訂定，亦
    即道路交通管理處罰條例為道路交通案件處理辦法之母法，
    而行政罰法復為行政法中關於行政罰之總則性規定，道路交
    通管理處罰條例亦須遵循行政罰法之規定，則道路交通案件
    處理辦法之解釋及適用，均不得違反行政罰法之規定自明。
    本件異議人「酒精濃度超過規定標準」之違規行為，既已依
    行政罰法第26條第1項前段規定受有刑事處罰，復無行政罰
    法第26條第2項規定所揭示「經不起訴處分或為無罪、免訴
    、不受理、不付審理之裁判確定者」此類未課予行為人實質
    上不利益負擔之情形。揆諸上揭說明，行政機關就此命向公
    益團體捐款範圍內，不得再課予罰鍰。
(三)、又按依違反道路交通管理事件統一裁罰基準表之規定，駕駛
    人駕駛小型車違反道路交通管理處罰條例第35條第1項第1款
    之規定，駕駛人在限期內到案，吐氣所含酒精濃度超過每公
    升0.4亳克以上未滿0.55毫克者，處罰鍰34,500元，超過每
    公升0.55亳克以上者，處罰鍰49,500元。查本件異議人吐氣
    所含酒精濃度為每公升0.64毫克，超過每公升0.55亳克以上
    ，應處罰鍰49,500元。惟依行政罰法第26條第1項前段規定
    ，依刑事法律處罰者，已無再依上開道路交通管理處罰條例
    第35條第1項第1款裁處行政罰鍰之餘地，異議人據此聲明異
    議尚非無據。本件異議人支付之緩起訴處分金30,000元，即
    不得再重覆裁罰。原處分機關就行政罰之罰鍰方面僅得裁處
    差額部分之19,500元。
(四)、至原處分原裁處異議人吊扣駕駛執照12個月，並施以道安講
    習之處分，核與道路交通管理處罰條例第35條第1項第1款及
    第24條第1項第2款之規定相符，並屬行政罰法第26條第1項
    規定之其他種類行政罰，並得裁處之，亦無違背一事不二罰
    原則，原處分予以裁處，於法即無違誤。
五、綜上，原處分機關於裁處異議人罰鍰30,000元部分，違背行
    政罰法第26條第1項前段一事不二罰之規定，於法未合，異
    議人就此部分之異議即有理由。原處分機關僅得就差額19,5
    00元部分予以裁處，並基於酒後駕車一個交通違規行為，有
    關其處罰效果之罰鍰、吊扣駕駛執照與施以道路交通安全講
    習等與該交通違規行為是否存在均無從分離，應予一併審理
    ，並因原處分就罰鍰30,000元部分裁處失當，爰由本院撤銷
    原處分，自為處分，就罰鍰、吊照及安全講習等處罰效果，
    為一併重新諭知，如主文第2項所示。
六、據上論斷，應依道路交通管理處罰條例第87條第2項，道路
    交通事件處理辦法第19條前段，裁定如主文。
中    華    民    國    100    年  2     月  22    日
                    交通法庭  法  官  陳秋月
以上正本證明與原本無異。
如不服本裁定應於送達後5日內向本院提出抗告狀(應附繕本)並
敘述抗告之理由。
                              書記官  詹東益
中    華    民    國    100    年  2     月  22    日